最高法院刑事判決　　　　　　九十四年度台上字第五八五○號
　　上　訴　人
　　即　被　告　乙○○
　　　　　　　　　　　　在押.
　　選任辯護人　施秉慧律師
　　上 訴 人即
　　被告之配偶　甲○○
上列上訴人等因被告違反毒品危害防制條例案件，不服台灣高等
法院高雄分院中華民國九十四年七月十一日第二審判決（九十四
年度上訴字第五九四號，起訴案號：台灣高雄地方法院檢察署九
十三年度偵字第一一七二○號），提起上訴，本院判決如下：
    主  文
上訴駁回。
    理  由
按刑事訴訟法第三百七十七條規定，上訴於第三審法院，非以判
決違背法令為理由，不得為之。是提起第三審上訴，應以原判決
違背法令為理由，係屬法定要件。如果上訴理由狀並未依據卷內
訴訟資料，具體指摘原判決不適用何種法則或如何適用不當，或
所指摘原判決違法情事，顯與法律規定得為第三審上訴理由之違
法情形，不相適合時，均應認其上訴為違背法律上之程式，予以
駁回。本件上訴人乙○○上訴意旨略稱：(一)、乙○○係因通緝於
高雄市○○街八十五巷二號前之戶外遭逮捕，查獲地點並無毒品
，證人侯安泰在第一審證述：「我們根據線報知道乙○○為通緝
犯，我們根據情資到該處（鼓山區○○街是大樓一樓）發現乙○
○要出門，我們逮捕他，他帶我們進入乙○○的房間查扣毒品，
我們查獲的物品有詳如扣押物品清單（下方有載民利街地址）。
之後因為我們知道他在大社鄉有租屋，我們告訴被告請他將所有
毒品供出來對他的判刑比較有利。他後來同意帶我們到大社鄉的
租屋處搜索查扣如扣押物品清單（下方載有大社地址）所載物品
」，依此證言，警方於乙○○主動交出所持有毒品之前，掌握之
線報僅限於乙○○為通緝犯，並無乙○○是否持有毒品及置放何
處等情資，原判決認警方另有情資顯示乙○○持有毒品，不僅與
卷內證據不相符合，其判決理由亦屬未備。且乙○○為警逮捕時
，身上亦無任何跡證顯示持有毒品，其時警方至多僅係主觀懷疑
乙○○持有毒品，若非乙○○主動帶同無搜索票之警方前往起出
毒品，警方實無從查獲本件，則警方起出毒品前，實尚無確切根
據合理懷疑乙○○持有毒品，原判決遽謂「警員另有情資顯示被
告持有毒品且另有租住處」，未見說明其依憑，亦有判決不備理
由及調查未盡之違法。(二)、法務部調查局（下稱調查局）民國九
十四年二月二日調科壹字第○九四○○○五四一四○號函覆內容
係就施用海洛因對人體之作用、海洛因之最高藥用劑量，成癮者
之耐受劑量及吸毒者海洛因之施用次數、用量，暨以香菸摻入海
洛因方式施用之耐受劑量等為說明，均關乎人體施用藥量之實測
及統計，已涉及鑑定之範疇，非屬調查局職務上承辦之事項，且
該函未就其職務上曾承辦上開事項之臨床實測或統計並加以引據
，則該覆函顯非屬公務員職務上所製作之證明文書或紀錄文書，
原判決論述該覆函具有證據能力，即顯有違誤。該覆函未附具引
為論敘基礎之書本原文或中文譯本全文，其摘引、論結與書本原
意是否相符，無從查證，又係以非醫學或毒物專業人士之局長葉
盛茂所發，屬傳聞證據，其所出具之意見，乃審判外之書面陳述
，應無證據能力云云。
惟查：原判決綜合全案證據資料，本於事實審法院職權推理之作
用，認定乙○○有意圖販賣而持有第一級毒品海洛因之犯行，已
詳細說明其採證認事之理由。所為論斷，亦俱有卷證資料可資覆
按。上訴意旨對原審之論斷，究有何違背經驗法則或論理法則之
違法情形，並未依據卷內資料，為具體之指摘。且查：行政院海
岸巡防署高雄市機動查緝隊查緝員侯安泰在第一審行交互詰問而
經訊以：「第二次查獲過程是被告主動供出其他地方有毒品或你
們有情資？」時，證稱：「第二次是被告主動供出，我們的情資
是知道有毒品但是不確定毒品所在」，再訊以：「第一次為何會
到民利街查獲情形如何得知？」時，證述：「我們是因為得知被
告有毒品，且因有毒品案件通緝中，但是我們不知道毒品確切的
藏匿地點，只有掌握到被告經常出沒的地點及租屋處，我們找到
被告時我們就問被告毒品藏在何處」各等語（見一審卷第一六六
頁）；參與查緝之高雄縣政府警察局刑事警察大隊隊員許英輝在
第一審證述：「是海巡隊提供情資給我們，請我們配合至民利街
街埋伏」，且就侯安泰證述查緝過程亦無不同之陳述（見一審卷
第一六九頁）；而乙○○及其選任辯護人就侯安泰、許英輝前揭
證述，均稱：「沒意見」（見一審卷第一六八頁、第一七○頁）
。則原審據以判斷乙○○為警逮捕前，其持有海洛因毒品之犯罪
事實已為治安單位發覺，於經逮捕並盤問後始會警起出扣案之海
洛因，並不符合自首要件（見原判決第四頁第九至十四列、第九
頁末二列至次頁第八列），即無與卷證資料不相適合或判決不載
理由之違法。又調查局依毒品危害防制條例施行細則第十八條規
定及獲案毒品處理流程管制作業要點，係法定檢驗及保管查獲毒
品之機關，且有關毒品防制事項乃該局經行政院八十七年十月三
十日修正核定之九項職掌之一，而該局第六處掌理關於罪證之檢
驗、鑑定及有關技術之研究等事項，並設有化學檢驗鑑定部門，
負責獲案毒品及相關證據檢驗、分析鑑定等之科技運用，則該局
依據相關文獻資料所為海洛因施用劑量與人體單次最大耐受性之
書面研判意見，即係基於法定職掌就毒品防制事項從事公務行為
所作成之報告文件，既無悖於生物科技學理之顯不可信情況，原
審認其具有證據能力，即無違法可言。乙○○上訴意旨就原審此
部分之論斷，既亦未依據相關文獻資料，具體指摘有何違背生物
科技定則或經驗法則之情形，徒就原判決已說明論斷之事項，再
為爭執，殊非得據為合法上訴第三審之理由，其上訴違背法律上
之程式，應予駁回。又第三審上訴書狀，應敘述上訴之理由，其
未敘述者，得於提起上訴後十日內補提理由書於原審法院，已逾
上述期間，而於第三審法院未判決前仍未提出上訴理由書狀者，
第三審法院應以判決駁回之，刑事訴訟法第三百八十二條第一項
、第三百九十五條後段規定甚明。上訴人甲○○為乙○○之配偶
，其不服原審判決，於九十四年七月二十九日提起上訴，並未敘
述理由，迄今逾期已久，於本院未判決前仍未提出，依上開規定
其上訴自非合法，亦應駁回。
據上論結，應依刑事訴訟法第三百九十五條前段，判決如主文。
中　　華　　民　　國　九十四　年　　十　　月　 二十　 日
                      最高法院刑事第十二庭
                          審判長法官  謝　俊　雄
                                法官  陳　世　雄
                                法官  蘇　振　堂
                                法官  吳　信　銘
                                法官  徐　文　亮
      本件正本證明與原本無異
                                      書  記  官
中　　華　　民　　國　九十四　年　　十　　月　二十七　日
                                                      V
